【裁判字號】    92,上易,455
【裁判日期】    920408
【裁判案由】    竊盜
【裁判全文】
臺灣高等法院刑事判決                            九十二年度上易字第四五五號
    上  訴  人    臺灣板橋地方法院檢察署檢察官
    被      告    乙○○
右上訴人因被告竊盜案件，不服臺灣板橋地方法院九十一年度易字第二八八九號，中
華民國九十二年一月十六日第一審判決（起訴案號：臺灣板橋地方法院檢察署九十一
年度偵字第一五六二九號），提起上訴，本院判決如左：
    主  文
上訴駁回。
    理  由
一、本案經本院審理結果，認第一審判決對被告乙○○為無罪之諭知，核無不當，應
    予維持，並引用第一審判決書（如附件，其中理由二第十六行、理由四第七行、
    理由五第七行、第十一行、第十四行、第二一行、第二三行、第二五行、第二六
    行、第三一行所載「ＨＯＪ－二九七號」，乃「ＨＯＪ－九一八號」之誤，應予
    更正）記載之證據及理由。
二、檢察官上訴意旨以：（一）被告就扣案鑰匙來源之供述，前後互相矛盾，且該鑰
    匙並非被害人甲○○所有，益徵被告於警詢時之所述不可採；(二)扣案之鑰匙僅
    能開啟被害人所有之車號ＡＳＦ─二九七號山葉迅光型重機車，而無法開啟吳嘉
    謀所有之車號ＨＯＪ－九一八號重機車，且被告騎用被害人機車之時間長達二個
    月，顯與常情有違；（三）原審未傳訊被害人，以核證人吳嘉謀證詞之可信性，
    遽為被告有利之認定，其認事及用法，難謂妥適云云。
三、按犯罪事實應依證據認定之，無證據不得推定其犯罪事實；不能證明被告犯罪或
    其行為不罰者，應諭知無罪之判決，刑事訴訟法第一百五十四條及第三百零一條
    第一項，分別定有明文。次按認定不利於被告之事實，須依積極證據，苟積極證
    據不足為不利於被告事實之認定時，即應為有利於被告之認定，更不必有何有利
    之證據；又事實之認定，應憑證據，如未能發現相當證據，或證據不足以證明，
    自不能以推測或擬制之方法，以為裁判基礎；至認定犯罪事實所憑之證據，雖不
    以直接證據為限，間接證據亦包括在內；然而無論直接或間接證據，其為訴訟上
    之證明，須於通常一般之人均不致有所懷疑，而得確信其為真實之程度者，始得
    據為有罪之認定，倘其證明尚未達到此一程度，而有合理之懷疑存在時，致使無
    從形成有罪之確信，根據「罪證有疑，利於被告」之證據法則，即不得遽為不利
    被告之認定（最高法院三十年上字第八一六號、四十年台上字第八六號及七十六
    年台上字第四九八六號判例意旨參照）。
四、經查，被告辯稱係受僱用人吳嘉謀之指示，在臺北縣三重市○○路○段二四四巷
    七弄二十三號吳嘉謀住處附近，將一輛與被害人甲○○所有同廠牌型式之機車騎
    回工廠，機車鑰匙乃在吳嘉謀住處之桌上所拿取，騎回後並未向吳嘉謀報告，致
    吳嘉謀未注意被告騎錯機車，而通常機車經騎用老舊後，鑰匙孔較鬆，有些機車
    鑰匙可以啟動其他機車等節，核與證人吳嘉謀於原審調查時所證述之情節（原審
    九十一年十一月二十一日訊問筆錄）相符，所辯已不違反社會常情而堪予採信；
    另被害人甲○○於本院調查時亦到庭證稱「我的車子是中古車，只賣了新臺幣九
    千元，被告應該是不小心騎錯，我認為因為這樣把他判刑去關，會對不起他」（
    本院九十二年三月五日訊問筆錄），益徵被告之所辯非虛。至被告就扣案鑰匙之
    來源，於警詢中所言與嗣後之辯解雖有出入，惟證人吳嘉謀既已明證該鑰匙乃其
    所有，尤難執被告於警詢時與客觀事證不符之供述，資為論罪之依據。
五、本案既乏足以使通常一般之人均認被告顯有竊取被害人甲○○機車之不法所有意
    圖之積極事證，而有合理之懷疑存在，致無從形成有罪之確信。此外，本院復查
    無其他積極證據足資證明被告有公訴人所指之竊盜犯行，而不能證明被告犯罪。
    原審爰為被告無罪之諭知，揆諸前揭規定及判例意旨，並無不合，應予維持。上
    開檢察官上訴意旨均無理由，應予駁回。
據上論斷，應依刑事訴訟法第三百七十三條、第三百六十八條，判決如主文。
本案經檢察官曾忠己到庭執行職務。
中    華    民    國      九十二      年      四      月        八      日
                                臺灣高等法院刑事第六庭
                                    審判長法  官  陳  春  秋
                                          法  官  洪  英  花
                                          法  官  王  麗  莉
右正本證明與原本無異。
不得上訴。
                                          書記官  蘇  秋  
中    華    民    國      九十二      年      四      月        八      日


司法院資訊處製作；財團法人民間司法改革基金會備份。
